---
title: "Sähkö"
author: "TeroJii"
date: "`r Sys.Date()`"
output: html_document
---

```{r setup, include=FALSE}
knitr::opts_chunk$set(echo = TRUE)

library(tidyverse)
library(ggthemes)

theme_set(theme_base())
```


# Alkuvuoden lämpötila vaihtelut

Simuloidaan alkuvuoden keskilämpötiloja historiallisten havaintojen perusteella.

```{r}

N <- 50

# Keskiarvot Kaisaniemen havaintoaseman keskilt. 1991-2020
tammikuu <- rnorm(N, mean = -3.1, sd = 3)
helmikuu <- rnorm(N, mean = -3.8, sd = 3)
maaliskuu <- rnorm(N, mean = -0.7, sd = 3)

data.frame(tammikuu, helmikuu, maaliskuu, x = 1:50) %>%
  pivot_longer(cols = -x, names_to = "kuukausi", values_to = "temp") %>% 
  mutate(kuukausi = as.factor(kuukausi) %>% fct_relevel(c("tammikuu", "helmikuu", "maaliskuu"))) %>% 
  ggplot(aes(y = temp, x = x)) +
  geom_line() +
  geom_hline(yintercept = 0, color = "red", lty = 2) +
  facet_grid(. ~kuukausi)
```


## Lämpötila vs. kulutus

Arvioitu kulutus vs. lämpötila.

```{r}

temps <- c(-1.9, -1.6, 1, 3.9, -5.3, 2)
kwhs <- c(1807, 1548, 1429, 1012, 2239, 1407)

obs <- data.frame(temps, kwhs) 

obs %>% 
  ggplot(aes(y = temps, x = kwhs)) +
  geom_point() + 
  geom_hline(yintercept = 0, color = "red", lty = 2) +
  geom_smooth(method = "lm") +
  labs(y = "Temperature", x = "Consumption (kwh)")
```

Arvioidaan kulutusta lämpötilan funktiona yksinkertaisella lineaarimallilla:

```{r}
# simple linear model
energy_model <- lm(formula = kwhs ~ temps, data = obs)

```


# Simuloidaan kulutusta välillä tammi-maaliskuu

Simuloidaan keskilämpötila kolmelle kk:lle ja lasketaan kulutukset. Tuloksena kolmen kuukauden kulutus kilowattitunteina koko aikaväliltä.

```{r}

set.seed(6784)

N <- 10000

kulutukset <- replicate(N, expr = {
  # average temp
  tammikuu <- rnorm(1, mean = -3.1, sd = 3)
  helmikuu <- rnorm(1, mean = -3.8, sd = 3)
  maaliskuu <- rnorm(1, mean = -0.7, sd = 3)
  
  # Lineaarimallin ennuste sähkön kulutuksesta
  preds <- predict(energy_model, data.frame(temps = c(tammikuu, helmikuu, maaliskuu)))
  
  # Summa kolmelle kuukaudelle
  sum(preds)
})


data.frame(consumption = kulutukset) %>% 
  ggplot(aes(x = consumption)) +
  geom_histogram(fill = "red", color = "black") +
  ggtitle("Arvio sähkönkulutuksesta", subtitle =  "Tammi-maaliskuu -akselilla") +
  labs(x = "Consumption (kwh)")


## Arvio hinnasta eri sähkön hinnoilla

data.frame(consumption = kulutukset) %>% 
  mutate(s30 = consumption*0.3,
         s35 = consumption*0.35,
         s45 = consumption*0.45,
         s50 = consumption*0.5,
         s60 = consumption*0.6,
         s70 = consumption*0.7,
         s80 = consumption*0.8) %>% 
  pivot_longer(cols = -consumption, names_to = "tuntihinta", values_to = "kok_hinta") %>% 
  mutate(tuntihinta = gsub(pattern = "s", replacement = "", x = tuntihinta)) %>% 
  mutate(tuntihinta = paste(tuntihinta, "senttiä/kWh")) %>% 
  ggplot(aes(x = kok_hinta)) +
  geom_histogram(fill = "red", color = "black") +
  ggtitle("Arvio sähkönkulutuksesta", subtitle =  "Tammi-maaliskuu -akselilla") +
  labs(x = "Total price (€)") +
  facet_wrap(facets = "tuntihinta") +
  geom_vline(xintercept = 4000, lty =2)
```


